---
title: "Benchmark de Ferramentas de Importação de Dados"
subtitle: "Python, R e Julia: Velocidade vs. Facilidade de Uso"
author: "Diego Pires Silva, Henry Koiti Honda, Joaquim Bertoldi Nucci"
format:
  revealjs:
    theme: dark
    slide-number: true
    chalkboard: true
    preview-links: auto
    code-fold: false
    code-tools: true
    highlight-style: github
    transition: slide
    background-transition: fade
    footer: "ME315 - Benchmark de Importação"
editor: visual
---

```{r setup, include=FALSE}
# Configuração global
knitr::opts_chunk$set(
  echo = TRUE,
  warning = FALSE,
  message = FALSE,
  fig.align = "center"
)

# Carregar bibliotecas R
library(dplyr)
library(ggplot2)
library(readr)
library(knitr)

# Tentar configurar Python (com fallback)
if (requireNamespace("reticulate", quietly = TRUE)) {
  tryCatch({
    reticulate::use_condaenv("base", required = FALSE)
    # Instalar pacotes Python se necessário
    if (!reticulate::py_module_available("pandas")) {
      reticulate::py_install("pandas")
    }
    if (!reticulate::py_module_available("seaborn")) {
      reticulate::py_install("seaborn")
    }
    if (!reticulate::py_module_available("matplotlib")) {
      reticulate::py_install("matplotlib")
    }
  }, error = function(e) {
    message("Python setup falhou, usando apenas R")
  })
}

# Carregar dados
df <- read_csv("MASTER_BENCHMARK_DATA.csv", show_col_types = FALSE)
```

## Motivação {background-color="#1e3a5f"}

- 📊 **Dados cada vez maiores**, notebooks com os mesmos 16GB RAM
- ⏳ Ferramentas clássicas (Pandas, R Base) sofrem com arquivos grandes
- 💡 **Polars e Parquet**: são realmente a solução?
- 🎯 Objetivo: testar na prática, sem nuvem cara ou NASA hardware

---

## Metodologia Experimental {.smaller}

::: {.columns}
::: {.column width="50%"}
**Hardware**
- MSI Cyborg 14 (i7, RTX 4050, 16GB RAM)
- Windows 11, modo "Alta Performance"
- Processos concorrentes encerrados

**Protocolo**
- 10 execuções por cenário
- Mediana dos tempos (evita outliers)
- 338 amostras totais
:::

::: {.column width="50%"}
**Datasets**
- **Giga**: NYC Taxi (estresse de RAM)
- **Long**: NYC Taxi (processamento vetorial)
- **Wide**: Stack Overflow Survey (muitas colunas)

**Tecnologias**
- Python 3.13: Polars 1.33, Pandas 2.2
- R 4.4.3: readr 2.1.5, arrow 21.0
- Julia 1.2.0
:::
:::

---

## Resultado 1: CSV vs Parquet - Speedup

```{r}
#| echo: true
#| eval: true

df_41 <- df %>% 
  filter(Cenario == '1_Leitura_Pura')

# Tabela de speedup
tabela <- df_41 %>%
  group_by(Dataset, Biblioteca, Formato) %>%
  summarise(Tempo = mean(Tempo_Segundos), .groups = "drop") %>%
  tidyr::pivot_wider(names_from = Formato, values_from = Tempo) %>%
  mutate(Speedup_X = round(CSV / Parquet, 2))

cat("\n🏆 Calculando ganhos de CSV → Parquet...\n")
```

---

## Resultado 1: Tabela Completa de Speedup {.smaller}

```{r}
#| echo: false
#| eval: true

df_analise <- read.table(text = "
Dataset             Biblioteca CSV    Parquet Speedup_X
Giga_Yellow         Julia      177.13 8.23    21.52
Giga_Yellow         Pandas     201.79 12.16   16.60
Giga_Yellow         Polars     51.23  9.41    5.44
StackOverflow_Wide  R_Base     2.08   0.21    10.02
StackOverflow_Wide  Polars     0.49   0.06    8.76
StackOverflow_Wide  Pandas     1.06   0.13    8.15
StackOverflow_Wide  R_Readr    1.68   0.22    7.77
StackOverflow_Wide  Julia      3.65   0.69    5.27
Yellow_Long         Julia      14.48  0.51    28.18
Yellow_Long         R_Base     13.39  0.53    25.03
Yellow_Long         R_Readr    12.53  0.55    22.98
Yellow_Long         Polars     0.55   0.16    3.44
Yellow_Long         Pandas     3.48   1.19    2.92
", header = TRUE)

df_analise
```

**🚀 Julia no Parquet Giga: 28x mais rápido!**

---

## Visualização: Parquet Destrói CSV

```{r}
#| echo: false
#| eval: true
#| fig-width: 12
#| fig-height: 7

# Gráfico de barras comparativo - MAIOR
df_giga <- df_41 %>%
  filter(Dataset == 'Giga_Yellow') %>%
  group_by(Biblioteca, Formato) %>%
  summarise(Tempo = median(Tempo_Segundos), .groups = "drop")

ggplot(df_giga, aes(x = Biblioteca, y = Tempo, fill = Formato)) +
  geom_bar(stat = "identity", position = "dodge", width = 0.7) +
  scale_fill_manual(values = c("CSV" = "#e74c3c", "Parquet" = "#27ae60")) +
  labs(
    title = "Dataset Giga: CSV vs Parquet",
    x = "Biblioteca",
    y = "Tempo (segundos)"
  ) +
  theme_minimal(base_size = 16) +
  theme(
    plot.title = element_text(face = "bold", hjust = 0.5, size = 20),
    axis.text.x = element_text(angle = 45, hjust = 1, size = 14),
    axis.text.y = element_text(size = 14),
    legend.position = "top",
    legend.text = element_text(size = 14),
    legend.title = element_text(size = 14)
  )
```

---

## Destaque: A Vitória do Julia {.smaller}

**📊 Por que Julia venceu no Parquet?**

1. **Arquitetura JIT (Just-in-Time)**: Compila código em tempo de execução para velocidade nativa
2. **I/O Otimizado**: Engine especializada para leitura binária estruturada
3. **Gestão de Memória**: 20% mais eficiente que Pandas (~10GB vs 12GB)

**⚠️ O Trade-off:**
- ✅ **Parquet Giga**: 8.23s (campeão absoluto)
- ❌ **CSV Giga**: 177s (3 minutos!)
- 📈 **Speedup**: 21.5x ao migrar para Parquet

**💡 Quando usar Julia:**
- Pipelines recorrentes (JIT se paga após primeira execução)
- Dados já em Parquet
- Performance máxima é crítica

---

## Resultado 2: Ranking de Velocidade

```{r}
#| echo: true
#| eval: true

df_giga_rank <- df %>%
  filter(Dataset == 'Giga_Yellow', Cenario == '1_Leitura_Pura') %>%
  group_by(Formato, Biblioteca) %>%
  summarise(
    Tempo_s = median(Tempo_Segundos),
    RAM_GB = max(RAM_Pico_GB),
    .groups = "drop"
  )

cat("\n🥇 Calculando rankings...\n")
```

---

## Ranking CSV (Força Bruta) {.smaller}

```{r}
#| echo: false
#| eval: true

df_giga_csv <- read.table(text = "
Biblioteca  Tempo_Mediano_s  RAM_Pico_GB  X_Vezes_Mais_Lento
Polars            54.82        15.71                1.00
Julia           164.52     15706.00                3.00
R_Base           201.72     15709.00                3.68
Pandas           202.37     15709.00                3.69
", header = TRUE)

df_giga_csv
```

---

## Ranking Parquet (I/O Otimizado) {.smaller}

```{r}
#| echo: false
#| eval: true

df_giga_parquet <- read.table(text = "
Biblioteca  Tempo_Mediano_s  RAM_Pico_GB  X_Vezes_Mais_Lento
R_Readr             8.27     15705.00                1.00
Julia             8.45      7373.00                1.02
Polars             9.85        15.71                1.19
Pandas            11.68     15709.00                1.41
", header = TRUE)

df_giga_parquet
```

---

## Resultado 3: Memória é o Limite

```{r}
#| echo: true
#| eval: true

df_mem <- df %>%
  filter(
    Cenario == '1_Leitura_Pura',
    Formato == 'CSV',
    Dataset %in% c('Yellow_Long', 'Giga_Yellow')
  ) %>%
  group_by(Dataset, Biblioteca) %>%
  summarise(
    RAM_GB = max(RAM_Pico_GB),
    Tempo_s = median(Tempo_Segundos),
    .groups = "drop"
  )

cat("\n💾 Calculando consumo de RAM...\n")
```

---

## Consumo de RAM (CSV) {.smaller}

```{r}
#| echo: false
#| eval: true

df_memoria_csv <- read.table(text = "
Biblioteca  Giga_Yellow  Yellow_Long
Julia       15706.00     10227.0
Pandas      15709.00     12828.0
Polars      15.71        14466.0
R_Base      15709.00     9012.0
R_Readr     NaN          10305.0
", header = TRUE)

df_memoria_csv
```

**⚠️ Todas atingiram ~15.7GB no Giga = Muro de hardware!**

---

## Resultado 4: Otimização Manual

```{r}
#| echo: true
#| eval: true

df_opt <- df %>%
  filter(Dataset == 'Yellow_Long', Formato == 'CSV')

tabela_opt <- df_opt %>%
  group_by(Biblioteca, Cenario) %>%
  summarise(Tempo = median(Tempo_Segundos), .groups = "drop") %>%
  tidyr::pivot_wider(names_from = Cenario, values_from = Tempo) %>%
  mutate(
    Ganho_Tipagem_Pct = round((1 - `2_Com_Tipagem` / `1_Leitura_Pura`) * 100, 1),
    Ganho_Colunas_Pct = round((1 - `3_Apenas_Colunas` / `1_Leitura_Pura`) * 100, 1)
  )

cat("\n⚙️ Calculando impacto de otimizações...\n")
```

---

## Impacto de Otimizações {.smaller}

```{r}
#| echo: false
#| eval: true

resultado <- tabela_opt %>%
  select(Biblioteca, `1_Leitura_Pura`, `2_Com_Tipagem`, 
         Ganho_Tipagem_Pct, Ganho_Colunas_Pct)

kable(resultado, digits = 2,
      col.names = c("Biblioteca", "Base (s)", "C/ Tipagem (s)", 
                    "Ganho Tipagem (%)", "Ganho Colunas (%)"),
      align = c("l", "r", "r", "r", "r"))
```

**⚠️ Pandas com tipagem manual: -106% (piorou!)**

---

## Comparação Python vs R vs Julia {background-color="#2c3e50"}

::: {.columns}
::: {.column width="33%"}
**🐍 Python (Polars)**
```python
import polars as pl
df = pl.read_csv("data.csv", 
    columns=['col1', 'col2'])
```

✅ Campeão em CSV  
✅ Sintaxe moderna  
❌ Curva de aprendizado  
❌ Tipagem estrita
:::

::: {.column width="33%"}
**📊 R (readr)**
```r
library(readr)
df <- read_csv("data.csv",
    col_select = c(col1, col2))
```

✅ Integração tidyverse  
✅ Sintaxe familiar  
✅ Parquet competitivo  
❌ CSV mais lento
:::

::: {.column width="33%"}
**⚡ Julia**
```julia
using CSV, DataFrames
df = CSV.read("data.csv", 
    DataFrame)
```

✅ Campeão em Parquet  
✅ Performance máxima  
❌ Tempo de compilação  
❌ Ecossistema menor
:::
:::

---

## Facilidade de Uso: Comparação de Código

::: {.panel-tabset}

### Pandas (Fácil)
```python
import pandas as pd

# Leitura simples, sem configuração
df = pd.read_csv("arquivo.csv")
print(df.head())

# Plug-and-play, mas pode ser lento
```

### Polars (Rigoroso)
```python
import polars as pl

# Precisa configurar schema se houver problemas
df = pl.read_csv("arquivo.csv",
    schema_overrides={"col": pl.Int64})

# Rápido, mas exige atenção aos tipos
```

### R readr (Intuitivo)
```r
library(readr)

# Sintaxe limpa, integração com pipes
df <- read_csv("arquivo.csv") %>%
  select(col1, col2)

# Familiar para usuários de R
```

### Julia (Performática)
```julia
using CSV, DataFrames

# Sintaxe simples, performance máxima
df = CSV.read("arquivo.csv", DataFrame)

# Melhor em Parquet, compilação inicial
```

:::

---

## Guia Prático de Decisão (1/2) {.smaller}

| Situação | Ferramenta Recomendada | Por quê? |
|----------|------------------------|----------|
| 🆕 Começando agora | **Polars** | 4x mais rápido, força boas práticas |
| 📜 Script legado funcional | **Pandas** | Não otimize o que não está lento |
| 📁 CSV grande (>1GB) | **Polars** | Melhor gestão de memória |
| ⚡ Performance máxima | **Julia + Parquet** | 28x speedup, campeão absoluto |

---

## Guia Prático de Decisão (2/2) {.smaller}

| Situação | Ferramenta Recomendada | Por quê? |
|----------|------------------------|----------|
| 🗂️ Parquet disponível | **Julia/Polars** | Julia: 8.2s, Polars: 9.4s (Giga) |
| 📊 Usuário de R | **readr/arrow** | Nunca use `read.csv()` nativo |
| 💼 Produção profissional | **Polars + Parquet** | Máxima eficiência + tipagem |
| 🔬 Computação científica | **Julia** | JIT compilation, mas curva de aprendizado |

---

## Conclusões {background-color="#27ae60" .smaller}

::: {style="font-size: 0.85em;"}
1. **Parquet não é opcional**: Ganhos de 5-28x são decisivos
2. **Polars domina CSV**: 4x mais rápido que Pandas em texto
3. **Julia lidera Parquet**: 8.23s no Giga (campeão absoluto, 28x speedup)
4. **R continua relevante**: readr/arrow são competitivos
5. **Memória é o limite real**: 16GB RAM esgotam com ~8GB de CSV
6. **Otimização depende da ferramenta**: Pandas não gosta de tipagem manual
7. **Julia para performance**: Melhor em Parquet, exige paciência com JIT
:::

---


## Backup: Detalhes Técnicos {.smaller visibility="hidden"}

```{r}
#| echo: true
#| eval: true

# Estatísticas gerais do benchmark
cat("\n📊 Resumo do Dataset Completo:\n")
cat(sprintf("Total de execuções: %d\n", nrow(df)))
cat(sprintf("Bibliotecas testadas: %d\n", n_distinct(df$Biblioteca)))
cat(sprintf("Datasets avaliados: %d\n", n_distinct(df$Dataset)))
cat(sprintf("Tempo total de benchmark: %.1f horas\n", sum(df$Tempo_Segundos) / 3600))
```